【裁判字號】    98,交聲,2646
【裁判日期】    980831
【裁判案由】    聲明異議
【裁判全文】
臺灣臺中地方法院交通事件裁定        98年度交聲字第2646號
原處分機關    交通部公路總局臺中區監理所豐原監理站
聲明異議人
即受處分人    甲○○
上列聲明異議人因違反道路交通管理處罰條例案件，對於交通部
公路總局臺中區監理所豐原監理站民國98年8月5日所為之處分（
豐監稽違字第裁63-HD0000000號）聲明異議，本院裁定如下：
    主    文
原處分關於吊扣職業大貨車駕駛執照拾貳個月部分撤銷。
甲○○自用小客車駕駛人駕駛汽車，經測定酒精濃度超過規定標
準，吊扣小型車駕駛執照壹年。
    理    由
一、原處分機關意旨略以：聲明異議人即受處分人（下稱異議人
    ）甲○○駕駛車牌號碼0981-SE號自用小客貨車，於民國98
    年1  月18日21時7分，在臺中縣大里市○○○路與東南路口
    處，因「酒後駕車，酒測值為1.2mg/l」之違規，經臺中縣
    警察局霧峰分局成功派出所員警以中縣警交字第HD0000000
    號違反道路交通管理事件通知單舉發，嗣原處分機關於98年
    8月5日以豐監稽違字第裁63-HD0000000號裁決書，依道路交
    通管理處罰條例第35條第1項第1款規定，裁處異議人吊扣其
    汽車駕駛執照12個月，施以道安講習，罰鍰部分則因本案觸
    犯公共危險罪，經法院判決處拘役55日而予免罰，原處分於
    法並無不合等詞。
二、異議人聲明異議意旨略以：伊於上開時、地因駕駛自小客車
    之違規事實，遭被吊扣職業大貨車駕照，此項裁罰係不當，
    請求撤銷關於吊扣職業大貨車駕照1年部分之處分，爰提出
    本件聲明異議等語。
三、按汽車駕駛人飲用酒類或其他類似物後，其吐氣所含酒精濃
    度超過每公升0.25毫克，不得駕車；駕駛汽車經測試檢定酒
    精濃度超過標準，處汽車駕駛人罰鍰1萬5千元以上6萬元以
    下，並當場移置保管該汽車及吊扣駕駛執照1年，道路交通
    安全規則第114條第2款、道路交通管理處罰條例第35條第1
    項第1款分別定有明文。復按道路交通管理處罰條例第68條
    業於94年12月14日修正，並自95年3月1日施行，修正前之道
    路交通管理處罰條例第68條規定：「汽車駕駛人，因違反本
    條例及道路交通安全規則之規定，受吊扣或吊銷駕駛執照處
    分時，吊扣或吊銷其持有各級車類之駕駛執照。」而修正後
    之道路交通管理處罰條例第68條規定：「汽車駕駛人，因違
    反本條例及道路交通安全規則之規定，受吊銷駕駛執照處分
    時，吊銷其持有各級車類之駕駛執照。」查，該條文修正前
    ，其原提案修正條文為：「汽、機車駕駛人，因違反本條例
    及道路交通安全規則之規定，受吊扣或吊銷駕駛執照處分時
    ，吊扣或吊銷其違法或違規當時所駕駛車輛之駕駛執照。」
    立法理由略以：「原條文將違法或違規駕駛人所持有各級車
    類之駕駛執照一併吊扣或吊銷，失之過酷，影響人民工作及
    生活甚鉅，爰修正之」等語，是以其立法意旨在於違規行為
    對道路交通秩序之維持及道路交通安全已生較大之影響，故
    規定吊扣或吊銷其持有各級車類之駕駛執照，以限制其繼續
    駕車行駛道路之權利，其係屬駕駛行為之限制，並不因所持
    駕駛執照種類不同而有所差異。而最後通過之修正條文，係
    將道路交通管理處罰條例第68條原有條文中之「吊扣或」3
    字刪除各情，有立法院交通委員會94年10月5日台立交字第0
    942400153號函附道路交通管理處罰條例第68條審查報告可
    參（參立法院公報第94卷第70期第135至138頁）。則參照上
    開立法理由及立法經過，依修正後之條文，按上開規定受「
    吊銷駕照」處分者，仍維持吊銷其持有各級車類之駕駛執照
    ，至於受「吊扣駕照」處分者，則僅「吊扣」其違法或違規
    當時所駕駛車輛之駕駛執照，不再吊扣其持有各級車類之駕
    駛執照，此觀之立法理由及立法經過至明。
四、經查，本件異議人對於在上開時、地駕駛自小客貨車經警檢
    測其酒精濃度超過標準（酒測呼氣值達每公升1.2毫克）之
    違規行為並不爭執，且有舉發違反道路交通管理事件通知書
    及原處分機關之裁決書各1份附卷可稽，其前開違規行為固
    堪以認定。惟異議人係因駕駛自小客貨車而違反前開交通法
    規，原處分機關僅得吊扣「其」（指小型車）駕駛執照1年
    ，受處分人雖領有職業大貨車之駕駛執照，然依修正後道路
    交通管理處罰條例第68條規定，受吊扣駕駛執照處分時，已
    不得再吊扣受處分人所持有各級車類之駕駛執照，業如前述
    。原處分機關裁處吊扣其職業大貨車駕駛執照，顯已逾越修
    正後道路交通管理處罰條例第68條之規範意涵及範圍。準此
    ，原處分機關未考量道路交通管理處罰條例第68條規定之修
    正意旨與內涵，竟仍吊扣異議人職業大貨車駕駛執照，即有
    違誤。是本件異議為有理由，原處分關於裁處吊扣異議人職
    業大貨車駕駛執照12個月部分，自應由本院予以撤銷，並就
    撤銷部分改諭知如主文第2項所示之處罰。至原處分機關另
    裁處異議人施以道安講習部分，聲明異議意旨並未指摘及此
    ，本院即無由就罰鍰及道安講習部分處分併予審酌，附此敘
    明。至職業大貨車駕駛執照結合自小客車駕駛執照如何「吊
    扣」其中一部分，係屬執行方式之問題，但不能因執行稍有
    困難，即置立法修正通過之條文不予遵守適用，併予敘明。
據上論斷，應依道路交通管理處罰條例第87條第2項，道路交通
案件處理辦法第20條之規定，裁定如主文。
中    華    民    國    98    年    8     月    31    日
                        交通法庭  法  官  楊曉惠
上為正本係照原本作成。
如不服本裁定應於送達後5日內向本院提出抗告狀。
                                  書記官  謝明倫
中    華    民    國    98    年    8     月    31    日


司法院資訊處製作；財團法人民間司法改革基金會備份。
